臺灣臺北地方法院民事判決　九十年度訴字第二五三二號
　　原　　　告　甲○○
　　原　　　告　丙○○
　　　　　　　　乙○○○
　　訴訟代理人　丁○○
　　被　　　告　戊○○
右當事人間請求侵權行為損害賠償事件，經刑事庭移送前來，本院判決如左：
    主  　  文
被告應給付原告甲○○新台幣貳佰伍拾萬陸仟壹佰玖拾壹元，及自民國九十年五月
三十一日起至清償日止，按週年利率百分之五計算之利息。
原告其餘之訴駁回。
訴訟費用由被告負擔十二分之五，原告甲○○負擔十二分之五，餘由原告丙○○、乙○○○負擔。
本判決原告甲○○勝訴部分，於原告甲○○以新台幣捌拾肆萬元為被告供擔保後，得
假執行，但被告於假執行程序實施前，預以新台幣貳佰伍拾萬陸仟壹佰玖拾壹元為
原告甲○○供擔保，得免為假執行。
原告其餘假執行之聲請駁回。
    事    　實
甲、原告方面：
(甲)被告甲○○部分：
壹、聲明：
  一、被告應給付原告甲○○新台幣（下同）四百八十六萬六千二百七十八元及自民
      國（下同）八十八年十月三十日起自清償日止按年利率百分之五計算之利息。
  二、原告願供擔保，請准宣告假執行。
貳、陳述：
  一、被告於八十八年十月二十九日下午九時，因騎乘機車不慎撞擊被告甲○○，致
      使甲○○倒地受有顱骨骨折、硬腦膜上血腫之過失傷害案件，業經判決有罪確
      定。
  二、按因故意或過失不法侵害他人之權利者負賠償責任。汔車、機車或其他非依軌
      道行使之動力車輛，在使用中加損害於他人者，駕駛人應賠償因此所生損害。
      不法侵害他人之身體或健康，對被害人因此喪失或減少勞動能力或增加生活上
      之需要時，應負損害賠償責任。不法侵害他人身體健康，被害人雖非財產上之
      損失，亦得請求賠償相當金額..... 前二項規定於不法侵害他人基於父母、子
      、女或配偶關係之身分法益而情節重大者準用之。民法第一百八十四條、一百
      九十一條之二、一百九十三條、一百九十五條定有明文。因此被告之過失傷害
      行為依前述之規定應對原告等之損害負起賠償責任，而原告之損害金額如左：
      (一)醫療費：三萬零五百二十一元。
      (二)額外增加之生活支出：三萬四千二百元
        1.眼鏡：因被告之侵權行為造成被告顱骨變形，重配眼鏡及鏡片共計四千二
          十百元。
        2.看護費：原告住院開刀共計十二日，需由他人看護，惟因家境非為富裕而
          分別由父、母、妹、姐分別請假照顧，按原告雖無支付此筆費用，只係因
          看護者為原告之近親而免除原告支付此筆款項，然不能因由近親看護而嘉
          惠被告，因此以看護工一日（不含夜間）二千五百元計算，十二日共三萬
          元，因此請求三萬元。
      (三)工作收入減少部分：按原告因此次車禍後遺症，造成其目前仍無法再利用其
        建築專長，再於建築事務所工作，按原告自案發至今已十個月，至今皆無法
        工作，因此請求十個月工作損失；其原本之薪資為四萬八千五百七十五元，
        因此請求四十八萬五千七百五十元。
      (四)減少勞動能力部分：二百三十一萬五千八百零七元
        原告因本次事件，造成其有頭暈、無法集中精神及顱骨變形等腦傷後遺症，
        尤其是頭暈、頭痛部分，依勞工保險殘廢給付標準表，「頭痛」之障礙等級
        之審定：頭痛之發見機率甚多，因頭外傷或各種中毒之後遺存主要頭痛如次
        ：(1)於挫傷、創傷後部位之疼痛審定標準依左列規定：ａ. 通常之勞動無礙
        ，但有時發作即有礙勞動者：適用第十三級。而依各殘廢等級喪失或減少勞
        動能力比率表以觀：第十三級殘廢者，減少勞動能力二三．○七％，則原告
        減少勞動能力之年損害額為48,575×12×23.07%=134,475現原告為三十二歲
        ，計算其至六十歲之減少勞動能力損害共計134,475×17.2211=2,315,807故
        原告請求減少勞動能力共計：二百三十一萬五千八百零七元。
      (五)精神慰撫金部分：按原告甲○○係於八十年畢業於國立成功大學建築系，其
        於在校期間成績優異，並於畢業後考上國立成功大學建築研究所，經數年之
        苦讀於八十四年取得碩士學位，可謂前途似錦，並於工作數年後，於今年專
        心準備建築師考試，詎料，於考前一個多月，因被告之疏忽，造成原告何文
        成顱骨骨折，硬腦膜上血腫之傷害，經手術後仍有頭暈、無法集中精神、記
        憶力差、顱骨變形等腦傷後遺症，當然八十八年之建築師考試亦名落孫山。
        原告至今除仍有前述之腦傷後遺症外，亦因本次事件造成其精神上有易於焦
        慮之狀態，必須接受精神科醫師之治療。以原告之立場，其原本前程似錦，
        年值三十出頭，正是衝刺事業之黃金時期，然因被告之疏忽，造成其至今仍
        有腦傷之後遺症，甚而連要加保保險亦遭拒絕，且以原告目前之無法集中精
        神、頭暈、記憶力差之情形，根本無法從事須耗費精神、集中注意力之建築
        圖繪製之專長工作。另醫師亦無法確定腦傷後遺症何時能治癒，甚而可能無
        法治癒，造成其焦慮之情形目前亦只能以藥物控制，如此之情形日夜折磨著
        原告，職之，其心理之可謂受到極度之痛苦。原告目前正值適婚年齡，其顱
        骨變形，因醫師建議，手術整型之複雜性較高，亦有一定之危險性，故顱骨
        變形將跟隨原告終身，如此之容貌上之缺失，如何讓原告釋懷？由前，原告
        甲○○請求二百萬元之非財產上損失，應屬適當。
      綜前所述，原告甲○○得請求之損害賠償共計為新台幣四百八十六萬六千二百
      七十八元。
  三、被告認其並無過失無庸負責所持之理由為其時速未超過三十公里，及道路交通
      安全規則第一百零三條之規定違反其母法道路交通管理處罰條例第四條之規定
      無效。惟被告騎乘機車於無速度標誌之市區道路之時速超過三十公里，為其於
      刑事案件中所自承；現其竟於刑事部分因其坦承不諱，而予以緩刑之宣告後，
      一概否認。如此之說詞如何令人接受？且道路交通安全規則第一百零三條規定
      「汽車行近行人穿越道前，應減速慢行，遇有行人穿越時，不論有無交通號誌
      指示，均應暫停讓行人先行通過。」其立法之用意乃係指汽車機車行駛近行人
      穿越道前「應」減速慢行，優先讓行人通過，其乃係規範汽、機車之駕駛人，
      要求駕駛動力交通工具行經行人穿越道時，提高注意義務，並科予減速及禮讓
      行人之一定作為義務。此與道路交通管理處罰條例第四條第一項規定並無衝突
      之處，何來違反母法之問題？
  四、被告一再以其係依綠燈行駛，係原告未依號誌之指示突然穿越斑馬線等語，以
      茲狡辯，企圖將所有責任歸究予原告，惟查，依經驗法則以觀，原告不可能違
      反號誌行走，蓋焉會有人要闖紅燈，還要選擇行走於行人穿越道？該處除橫越
      漢口街有行人穿越道外，另於重慶南路上亦有行人穿越道；當時原告係要至斜
      對角之重慶南路上之補習班上課，因此衡諸常理，原告有二種選擇，一是先穿
      越漢口街，再穿越重慶南路至補習班，一是先穿越重興南路，再穿越漢口街至
      補習班。二者所花費之時間相同，因此選擇行走何種路線，當視當時之號誌而
      為決定。易言之，原告根本不可能在二種路線花費時間相同下，而故意選擇闖
      越紅燈，置自身於危險之下。由前，足見事實上原告並無任何違反號誌行走之
      可能。
  五、另被告主張原告請求不合法之部分，亦非有理
      (一)眼鏡部分：此乃因被告之犯罪行為，致原告顱骨變形而增加支出費用，並非
        被告所抗辯之單純財務損失。因此，當然得於本案訴訟程序中主張。
      (二)看護費部分：按當時原告因顱骨骨折，乃腦硬膜外血腫而施行手術，醫囑須
        有效妥適的照顧，此有台大醫院之病歷摘要中明白記載，職之，當然須有人
        看護之必要。而被告竟言必須大小便失禁、四肢癱瘓之情形，方有聘請看護
        之必要，其抗辯實無理由。
      (三)耳鼻喉門診與精神科門診費用應刪除，其所持理由為原告受傷送醫治療，經
        診斷為腦部硬膜上有出血開刀治療，換言之，原告回診亦僅限於外科門診而
        不及其他門診等語云云，因此其認為門診費用共計一千九百八十二元應予刪
        除。惟：原告之所以須要至耳鼻喉科及精神科就診乃係因被告之過失侵權行
        為所致，甚而其左耳聽力明顯減損，此亦有病例摘要及診斷書足茲明證，原
        告現尚未就此部分求償，原告竟謂無就診之必要？而精神科就診，亦因其尚
        遺留腦傷後遺症而無法工作，致其精神上無法承受，而須就診，如此之情形
        ，被告何能主張應扣除此部分之費用？
      (四)否認中醫診所之醫療費用，其所持理由為原告提出之醫療費用收據中包含同
        仁堂中醫診所與老德燕中醫診所之費用共計一千零七十元，惟此單據並無法
        得知前往診治之疾病種類是否與此次車禍事故所造成之傷害有關等語。惟雖
        前述為中醫診所或中醫醫院，但並無規定就醫一定需至何種醫院就診，現原
        告確因該次車禍而至中醫醫院就診，依法自得請求。
      (五)否認有減少勞動能力部分，其所持理由為診斷書上僅提及原告「目前」仍有
        無法集中精神，頭暈及顱骨變形等腦傷後遺症，惟是否造成原告永久性之傷
        害，該診斷書並無書明等語云云。惟按原告至今仍有頭暈，頭痛之情形，乃
        係不爭之事實，而此診狀目前亦僅能以藥物稍減輕，就此部分亦經詢問主治
        醫師，醫師亦僅仍回答「腦部手術後，通常有後遺症，但無法明確確定」，
        而自該事故至今業已近二年，原告仍有前述之腦傷後遺症，如此焉能非謂有
        減少勞動能力？
      (六)工作收入減少部分：查時原告雖係因準備考試而留職停薪，但原係考完畢即
        可回原建築師事務所上班，但因此次事故，致原告至今仍時有頭痛之情形，
        連先前欲提高保險額度皆遭拒絕，如此，如何從事須有高度專注性質之建築
        師事務所之工作？而建築方面係其專長，至今仍因時有頭痛之後遺症而無法
        從事其專長之工作損失，並無為過，事理至明。
      (七)精神慰撫金部分：被告以其甫出社會，若加諸被告龐大之慰撫金，有礙其未
        來生涯發展，間接加諸社會負擔等語云云，認原告之請求過鉅，惟事實上，
        原告之請求實屬相當，蓋以事發至今業已接近二年，原告仍有頭痛之後遺症
        ，只能以藥物控制，如此之情形，其身理上，精神上之痛苦，實非筆墨足以
        形容。因被告之加害行為，致原告至今無法從事其專長之工作，導致其產生
        焦慮之狀態，而必須求助於精神科醫師，而予以藥物治療方能改善，如此非
        可謂精神痛苦？按被告僅考慮自身所謂未來之生活，然從事發至今，僅於地
        檢署時方與原告碰面，其間從未有任何慰問之行為，又何曾為原告著想，以
        原告正值人生之黃金歲月，又有高等學歷，本可有輝煌之前程，而因被告之
        過失，導致其至今仍有頭痛之後遺症，職之，原告之請求應為適當。
參、證據：提出(一)醫療費用影本一份、(二)發票影本一份、(三)國立台灣大學附設醫院診
    斷書影本二份、(四)所得稅扣繳憑單影本一份、(五)畢業證書影本二份、(六)病歷表影
    本一份、(七)國立台灣大學附設醫院診斷書影本一份、(八)勞工保險殘障給付暨喪失
    勞動能力比率表影本一份、(九)台大醫院病患僱用陪病傭工須知影本一份為證，並
    聲請囑託國立台灣大學醫學院附設醫院查詢原告依勞工保險殘廢給付標表所減損
    之勞動比例。
(乙)原告丙○○、乙○○○部分：
壹、聲明：
  一、被告應給付原告丙○○五十萬元及自八十八年十月三十日起至清償日止，按週
      年利率百分之五計算之利息。
  二、被告應給付原告乙○○○五十萬元及自八十八年十月三十日起至清償日止，按
      週年利率百分之五計算之利息。
  三、願供擔保，請准宣告假執行。
貳、陳述：
  一、被告於八十八年十月二十九日下午九時，因騎乘機車不慎撞擊被告甲○○，致
      使甲○○倒地受有顱骨骨折、硬腦膜上血腫之過失傷害案件，業經判決有罪確
      定。
  二、按因故意或過失不法侵害他人之權利者負賠償責任。不法侵害他人身體健康，
      被害人雖非財產上之損失，亦得請求賠償相當金額..... 前二項規定於不法侵
      害他人基於父母、子、女或配偶關係之身分法益而情節重大者準用之。民法第
      一百八十四條、一百九十五條第二項定有明文。原告丙○○、乙○○○因甲○○發生本事件，造成精神上嚴重之痛苦，且案發送醫急救時，醫師告知有生命
      上之危險，甚而發出病危通知時，原告丙○○、乙○○○幾乎陷入崩潰之狀態
      ，蓋被告害人乃原告丙○○、乙○○○之獨子，現又擔心甲○○之腦傷後遺症
      及其精神上之焦慮何時得以痊癒，試想原告丙○○、乙○○○身為父母，心中
      之煩憂，實非足言表，如此無期限之中心壓力，其痛苦可想而知，為此各請求
      精神上損害賠償五十萬元。
乙、被告方面：
壹、聲明：
  一、原告之訴駁回。
  二、如受不利之判決，被告願供擔保，請准宣告免與假執行。
貳、陳述：
  一、原告甲○○受傷非被告之過失所致，被告自無庸負責：
      被告於八十八年十月二十九日晚間九時許，騎乘輕型機車並乘載某謀某由西向
      東沿台北市○○街行駛至重慶南路時，由於原告未遵守交通規則，未依號誌之
      指示突然穿越斑馬線（違反道路交通安全規則第一三四條第三、四款規定），
      加上天雨路滑，致使被告煞車不及，車輛跌倒撞上原告。至於刑事判決（八十
      九年度北交簡字第一六八四號）認定被告過失傷害之過失事實有二：其一為違
      反道路交通安全規則第九十三條第一項第二款之「輕型機車在無速度標誌之市
      區道路行駛時，時速不得超過三十公里」之規定。然事實上，發生事故時，交
      通員警在記載「交通事故談話記錄表」時詢問被告車速多快？被告僅回答約三
      十公里左右，確實多少不清楚，交通員警逕行記載四十公里，並不許被告提出
      異議而要求被告簽字。當時後座之魏鈴芝要表示意見認為記載不實，員警亦不
      准其發表其所知之事實。其二是認定被告違反道路交通安全規則第一百零三條
      之「汽車行近行人穿越道前，應減速慢行，遇有行人穿越時，不論有無交通號
      誌指示，均應暫停讓行人先行通過」規定。惟查制訂交通規則之目的在於適當
      規劃道路使用之優先順序及遵守事項，以維護交通秩序，增進大眾福祉。又道
      路交通管理處罰條例第四條第一項規定：「駕駛人駕駛車輛或行人在道路上應
      遵守道路交通標誌、標線、號誌之指示，並服從執行交通勤務之警察，或依法
      令執行指揮交通及交通稽查任務人員之指揮。」因此，在汽車綠燈行進之際，
      行人自不可任意穿越行人穿越道（斑馬線）。道路交通安全規則第一百零三條
      雖規定「....  行人穿越時，無論有無交通警察指揮或號誌指示，均應暫停讓
      行人先行通過。」但事實上無設置交通號誌時，自應禮讓行人先行通過，「有
      」設立交通號誌時，亦指行人依號誌得為通行之時，如此限縮解釋才符合交通
      規則制定之目的。退步言之，倘認道路交通安全規則第一百零三條規定係指行
      人無論號誌指示為何均得任意穿越斑馬線，該規定亦違反其母法道路交通管理
      處罰條例第四條之規定而失效。因此被告依綠燈指示行進時，並無違反任何交
      通規則而無過失。
  二、縱認被告有過失時，原告之請求項目亦不合法：
      (一)就醫療費部分：原告就其醫療費用部分，請求並不合法
        1.原告所提出之收據單據總額共計新台幣三萬零一零一元，似與請求金額三
          萬零五百二十一元不符。
        2.原告請求醫療費用內包含證書費共六筆，共計三千一百六十元。分別為五
          百元（台大醫院八十八年十一月九日收據）、六百元（台大醫院八十九年
          三月十五日收據）、一千五百六十元（台大醫院八十九年三月三十一日收
          據）、二百元（台大醫院八十九年五月十日收據）、二百元（台大醫院八
          十九年七月十四日收據）、一百元（西園醫院八九年三月十四日收據）。
          為診斷證明書費並非因侵權行為所生財產上之損害，不得請求賠償，應予
          刪除，始符法律規定。
        3.耳鼻喉科門診與精神科門診費用亦應刪除：
          原告請求醫療費用內還包含耳鼻喉科門診費共六筆，共計新台幣一二四二
          元、精神科門診費共三筆，共計新台幣七百四十元。按侵權行為損害賠償
          之請求權以有損害之發生與有責任原因之事實，且二者之間有相當因果關
          係為成立要件，如原告所主張損害賠償之債，不合於此項成立要件者，即
          難謂有損害賠償請求權存在。又所謂相當因果關係，係以行為人之行為所
          造成之客觀存在事實，依經驗法則，可認通常均可能發生同樣損害之結果
          而言；如有此同一條件存在，通常不必皆發生此損害之結果，則該條件與
          結果並不相當，即無相當因果關係；不能僅以行為人就其行為有故意過失
          ，即認該行為與損害間有相當因果關係。查原告受傷送醫治療，經診斷係
          為腦部硬膜上有出血開刀治療，並於八十八年十一月九日痊癒出院。依常
          情判斷，痊癒出院後縱使有複診之必要，亦僅限於該事故之損害。換言之
          ，原告回診亦僅限於外科門診，而不及於其他門診。原告所提證物收據中
          ，共有六張收據係原告於台大醫院「耳鼻喉科」門診收據（日期分別為八
          八、一一、二五；八八、一一、二九；八九、一、二六；八九、四、一一
          ；八九、七、七；八九、七、一四），共計新台幣一千二百四十二元，顯
          與外科傷害並無關連，自不應將此費用加諸於被告身上。除此之外，原告
          所提出之收據中又有數張是原告前往台大醫院醫治精神方面之疾病，共計
          三次，總計七百四十元（日期分別為八九、三、二二；八九、三、二九；
          八九、五、二七），試想輕微數日即可康復之車禍外傷，為何會牽涉精神
          科治療？再台大醫院八九年四月二一日之病歷摘要中主要病史可知醫師診
          斷認為「原告出院後擔憂工作、家庭問題，另外也對肇事者之態度有憤怒
          之情緒，這些問題一直困擾病人。」顯然此次不幸之車禍事故與原告之精
          神上憂鬱二者並無直接因果關係，自不應將此精神科門診費用加諸於被告
          身上。
        4.否認中醫診所之醫療費用
          原告所提出之醫療費收據中尚包含同仁堂中醫診所費用七百二十元與老德
          燕中醫醫院掛號費共計三百五十元，惟由此證明單據並無法得知其所前往
          診治之疾病種類是否與此次車禍事故所造成之傷害有關。故原告應另行舉
          證說明此二款項與車禍受傷有何關連。
    (二)眼鏡部分：否認原告顱骨變形之程度有重配眼鏡之必要。另刑事附帶民事訴訟
      所請求恢復之損害，以「被訴犯罪事實所生之損害」為限，否則縱令得另行提
      起民事訴訟，亦不得於刑事訴訟程序附帶為之請求，即傷害案件所得請求附帶
      民事賠償者，僅限於因傷害所造成之身體殘障部分，並不包括財物損失。
    (三)看護費部分：原告住院雖十二日，但手術完後被告前往探視發現原告得自由活
      動，並無大小便失禁、四肢癱瘓等無法自主行動之情事，自無聘請看護之必要
      ，並不符合民法第一百九十三條所謂「增加生活上之必要」之要件。至於原告
      親屬來院看視原告係本於親情，自不得因此而認定原告有此看護費之損失。退
      步言之，縱有聘請看護之必要，原告亦無證明確實必要聘請看護之天數為何？
      及每日聘請之金額標準？
    (四)工作收入減少部分：事故發生時，原告正在準備考試而並無工作，自無所謂因
      傷不能工作而有工作損失之可能，故此部分之請求自屬無理應予駁回。
    (五)減少勞動能力部分：被告否認原告有任何減少勞動能力之情事。台大醫院八九
      年五月十日診斷書中僅提及原告「目前仍有無法集中精神，頭暈及顱骨變形等
      腦傷後遺症」，惟是否造成原告永久性之傷害，該診斷書並無書明。易言之，
      由該診斷書並無法得知原告是否有符合勞保殘廢給付標準表之規定及審定標準
      。此外，診斷書中並無提及原告當時有頭痛之情形，然原告卻加以穿鑿附會，
      認為有頭痛情事並自行認定符合勞保殘廢給付標準表之「頭痛」障害等級及審
      定標準，更屬無理。
    (六)精神慰撫金部分：慰撫金之賠償雖以人格權遭受侵害，使精神受有痛苦為必要
      ，但其核給之標準需斟酌原被告雙方身分資力、經濟狀況與加害程度，及其他
      各種情形核定相當之數額。查事故發生時，顯然係因原告重大過失所致，被告
      並無過失。況且被告甫出社會，家境亦非富裕，若加諸被告龐大之慰撫金，亦
      有礙被告未來生涯發展，間接加諸社會之負擔，對其個人與社會均屬不利。原
      告請求新台幣貳佰萬元，顯屬過鉅，請鈞院考量被告初犯、無重大過失，並考
      量被告未來之生活與家庭財力之困境審慎考量酌定慰撫金之金額。
    (七)原告父母精神慰撫金之部分：因不法侵害他人之健康，被害人雖非財產上之損
      害，亦得請求賠償相當之金額，民法第一九五條第一項固有明文。若基於父母
      、子女或配偶關係之身分法益而請求精神上慰撫金時，依同條第三項之立法理
      由可知，對該等身份法益之保障不宜過廣，並舉例諸如未成年子女被人擄掠，
      父母監護權被侵害所受精神上之痛苦，或配偶之一方被強姦，他方身份法益被
      侵害所致精神上之痛苦時始得請求慰撫金。原告受傷時已成年，且此身體受侵
      害並未致原告父母因身份法益（監護權）被侵害而情節重大，故此部分之請求
      於法未合，自不應准許。
  三、事故之發生原告與有過失，被告自得主張過失相抵：
      按損害之發生或擴大，被害人與有過失者，法院得減輕賠償金額或免除之。民
      法第二一七條第一項訂有明文；查事發之原因，實係因原告未遵守交通規則闖
      越行人穿越道所致，被告自無過失，退步言之，縱被告有過失，被告之過失程
      度亦顯低於原告，被告自得依法主張過失相抵，請求減輕或免除賠償金額。
參、證據：聲請訊問證人魏鈴芝，及聲請屬託台北市車輛行車事故鑑定委員會鑑定系
    爭車禍肇事原因。
丙、本院依職權調本院八十九年北交簡字第一六八四號刑事卷全卷，並函國立台灣大
    學醫學院附設醫院查原告「耳鼻喉科」及「精神科」門診之收據，是否與系爭車
    禍有關；及函同仁堂中醫診斷及老德燕中醫醫院查原告係因何故求診。
    理　    由
一、原告起訴主張被告於八十八年十月二十九日下午九時，因騎乘機車不慎撞擊被告
    甲○○，致使甲○○倒地受有顱骨骨折、硬腦膜上血腫之過失傷害案件，業經判
    決有罪確定。按因故意或過失不法侵害他人之權利者負賠償責任；汔車、機車或
    其他非依軌道行使之動力車輛，在使用中加損害於他人者，駕駛人應賠償因此所
    生損害；不法侵害他人之身體或健康，對被害人因此喪失或減少勞動能力或增加
    生活上之需要時，應負損害賠償責任；不法侵害他人身體健康，被害人雖非財產
    上之損失，亦得請求賠償相當金額..... 前二項規定於不法侵害他人基於父母、
    子、女或配偶關係之身分法益而情節重大者準用之。民法第一百八十四條、一百
    九十一條之二、一百九十三條、一百九十五條定有明文，為此提起本件訴訟，請
    求被告給付原告甲○○四百八十六萬六千二百七十八元，給付原告丙○○、乙○○○各五十萬元之精神上損害賠償。
    被告則以原告甲○○受傷非被告之過失所致，被告自無庸負責，縱認被告有過失
    ，原告之請求項目亦不合法，且事故之發生原告與有過失，被告得主張過失相抵
    等語置辯。
二、原告丙○○、乙○○○原起訴請求被告各給付五十萬元，及自起訴狀繕本送達翌
    日起至清償日止，按週年利率百分之五計算之利息，嗣於起訴狀繕本送達後，變
    更為請求被告各給付五十萬元，及自八十八年十月三十日起至清償日止，按週年
    利率百分之五計算之利息，核屬擴張應受判決事項之聲明，為民事訴訟法第二百
    五十五條第一項第二款之所許，合先敘明。
三、原告主張被告於八十八年十月二十九日下午九時許，因騎乘機車不慎，於重慶南
    路及漢口街口撞擊原告甲○○，致原告甲○○受有顱骨骨折、硬腦膜上血腫之過
    失傷害之事實，業據其提出國立台灣大學醫學院附設醫院診斷證明書影本一份為
    證；被告對於上開時點發生車禍一節，並不爭執，然辯稱發生車禍當時，其車速
    僅三十公里，惟交通員警逕行記載四十公里，並不許被告提出異議而要求被告簽
    字；再道路交通安全規則第一百零三條規定，因違反母法道路交通管理處罰條例
    第四條之規定而失效，故被告依綠燈指示行進時，並無違反任何交通規則而無過
    失等語。經查：
    (一)按行車速度，依標誌之規定，無標誌者，輕型機器腳踏車在市區道路時速不得
      超過三十公里，郊外道路時速不得超過四十公里，道路交通安全規定第九十三
      條第一項第三款定有明文。被告於肇事後，於台大醫院急診室所製作之交通事
      故談話紀錄表，已自承肇事當時行實速率為四十公里，此有交通事故談話紀錄
      表影本在卷可憑；雖被告辯稱其當時僅回答約三十公里左右，確實多少不清楚
      ，交通員警逕行記載四十公里，並不許被告提出異議而要求被告簽字等語，並
      提出證人魏鈴芝為證。然查，原告八十九年四月十七日對被告提起傷害告訴，
      被告於檢察官訊問當時車速若干時，亦答稱約四十公里，此有台灣台北地方法
      院檢察署八十九年度他字第一五一七號八十九年五且二十六日訊問筆錄影本在
      卷可按，而檢察官亦因被告坦承犯行，故聲請簡易判決處刑，此經本院調閱本
      院八十九年北交簡字第一六八四號刑事卷查證屬實，果被告於肇事後所製作之
      筆錄中關於時速四十公里之記錄，係交通員警不理會被告之異議而自行記載，
      何以竟在事隔六個月後，無任何影響其自由意志之狀況下，猶承認肇事時之車
      速為四十公里﹖況證人魏鈴芝亦證稱「....  我沒有注意到儀表板上的時速是
      多少」、「當時被告在作筆錄時對車速與警察做爭執，因為警察問車速有多快
      時，警察認為應該有時速四十幾，但是被告認為只有三十左右的時速」（本院
      九十年八月二十八日言詞辯論筆錄），是證人魏鈴芝實際上並不知悉被告當時
      之車速；縱被告確如證人所稱曾就時速問題與員警爭執，然被告之後二次自承
      當時時速為四十公里，顯見被告就其最初所稱僅有三十左右之時速並無確信，
      是被告於肇事時之時速為每小時四十公里，堪予認定。
    (二)次按汽車行近行人穿越道前，應減速慢行，遇有行人穿越時，無論有無號誌，
      均應暫停讓行人先行通過，道路交通安全規則第一百零三條定有明文，是依此
      規定，汽車，包括機器腳踏車，於行近行人穿越道前，應減速慢行，隨時作停
      車之準備。惟被告自漢口街西向往東方向，行駛至重慶南路口時，於行人穿越
      道上撞及原告甲○○，顯見被告於行近行人穿越道前，並無減速慢行及暫停讓
      行人先行通過之行為。雖被告辯稱僅在事實上無設置交通路誌時，汽車應禮讓
      行人通過，有設立交通號誌時，行人亦應依號誌通行，故道路交通安全規則第
      一百零三條違反其母法道路交通管理處罰條例第四條之規定，為無效，被告無
      違反交通規則等語。然查，道路交通安全規則係依道路交通管理處罰條例第九
      十二條之授權，由交通部會同內政部所訂定，而道路交通管理處罰條例第四條
      第一項規定「駕駛人駕駛車輛或行人在道路上應遵守道路交通標誌、標線、號
      誌之指示，並服從執行交通勤務之警察，或依法令執行指揮交通及交通稽查任
      務人員之指揮。」，即規定車輛及行人應遵守道路交通標誌，如違反者，設有
      相關處罰之規定。而道路交通安全規則第一百零三條規定「汽車行近行人穿越
      道前，應減速慢行，遇有行人穿越時，無論有無交通警察指揮或號誌指示，均
      應暫停讓行人先行通過。」，無非係因駕駛汽車，即有侵害他人權利之危險，
      惟汽車為現今社會為必須且不可或缺，為免因恐汽車肇之損害導至禁用汽車所
      造成生活上之不變，且降低使用汽車所可能產生之危險，乃對於駕駛汽車者課
      以較高之注意義務，須隨時注意避免致生損害於他人，故要求汽車駕駛人行經
      行人穿越道時，應提高注意義務，須減速慢行，遇有行人時，隨時作停車之準
      備，與道路交通管理處罰條例第四條之規定，並無衝突之處，至行人是否未遵
      守交通標誌之指示，應否處罰，則係另一問題。被告辯稱道路交通安全規則第
      一百零三條無效，其未違反交通規則等語，尚不足採。
    (三)被告於車道路內駕車時效超過三十公里，且行近行人穿越道未減速慢行及暫停
      讓行人通過，違反道路交通安全規則第九十三條第一項第三款及第一百零三條
      之規定，台北市車輛行車事故鑑定委員會九十年十一月三十日北鑑審字第九０
      六○三一八七○○號鑑定意見書亦同此認定，被告因上開原因，煞車不及撞及
      正穿馬路之原告甲○○，使原告甲○○受有顱骨骨折、硬腦膜上血腫之傷害，
      業經本院八十九年北交簡字第一六八四號刑事案件判決有罪確定，是被告過失
      侵害原告甲○○之身體權利，堪予認定。
四、按因故意或過失，不法侵害他人之權利者，負賠償責任。不法侵害他人之身體或
    健康，對被害人因此喪失或減少勞動能力或增加生活上之需要時，應負損害賠償
    責任。不法侵害他人身體、健康者，被害人雖非財產上之損失，亦得請求賠償相
    當金額，民法第一百八十四條第一項前段、第一百九十三條第一項、第一百九十
    五條第一項分別定有明文，以下茲就原告請求賠償之項目，一一論述：
    (一)增加生活上需要之部分：
      1.醫療費部分：
        (1)原告主張其支出醫療費用三萬零五百二十一元，並提出醫療費用影本一份
          為證。被告則辯稱診斷證明書之費用，非因侵權行為所生財產上之損害，
          耳鼻喉科門診與精神科門診費用之支出與被告侵權行為間無相當因果關係
          等語，並否認中醫診斷之醫療費用。經查，按當事人因傷害所支出之診斷
          書費用，非係因侵權行為所生財產上之損害，不得請求賠償（最高法院最
          高法院六十六年度第五次民庭庭推總會議決議參照），是以診斷書之費用
          ，不能認係因侵權行為所生財產上之損害，故就原告所提國立台灣大學醫
          學院附設醫院及西園醫院之醫療費用單據，扣除診斷書國台灣大立學附設
          醫院八十八年十一月九日診斷書費用五百元、八十九年三月十五日診斷書
          費用六百元、八十九年三月三十一日診斷書費用一千五百六十元、八十九
          年五月十日診斷書費用二百元、台大醫院八十九年七月十四日診斷書費用
          二百元、西園醫院八十九年三月十四日診斷書費用一百元後，總計醫藥費
          為二萬五千八百九十一元（如附表所示）。
        (2)被告辯稱原告甲○○耳鼻喉科門診與精神科門診費用之支出與被告侵權行
          為間無相當因果關係一節，經本院依職權函國立台灣大學醫學院附醫院，
          原告甲○○於八十八年十月二十九日至同年十一月九日曾於該院外科病房
          住院，其間於十一月八日曾照會耳鼻喉科發現左耳耳膜出血，故耳鼻喉科
          門診收據之就診原因應與車禍有關，此有該院九十年八月二十九日（九十
          ）校附醫祕字第二一○○號函可憑。而前開函文亦說明「何先生於八十九
          年三月二十二日至本院精神科門診初診，當時主訴為八十八年十月間車禍
          後開始覺得壓力大，經詳細會談並初評估後，暫時診斷為：1.焦慮狀態，
          需排除器質性人格改變及創傷後壓力症候；2.頭部外傷，術後，並給予支
          持性心理治療及開予藥物處方。之後續分別於同年三月二十九日、五月二
          十三日及十一月二十七日門診追蹤。根據病歷紀錄，何先生於三月二十九
          日就診時陳述內容仍為初診所記錄之相關病史，五月二十三日則記錄其情
          緒改善之狀況」，足認原告甲○○係因車禍手術後產生焦慮，而醫院亦應
          其頭部外傷手術，給予支持性心理治療及開予藥物處分，仍因係被告之侵
          權行導至原告甲○○此等費用之支出，被告辯稱與侵權行為間無相當因果
          關係一節，自不足採。
        (3)再原告甲○○主張至同仁堂中醫診所就診費用七百二十元及老德燕中醫醫
          院掛號費三百五十元部分，經本院依職權函前開院所詢問原告甲○○係因
          何原因求診，老德燕中醫醫院函覆「該患者因頭部挫傷至本院就診，自八
          十八年十一月二十五日至八十九年五月二十日止，共計九次，每次此患者
          支付一百二十元，共計一千零八十元」，自堪信原告甲○○老德燕中醫診
          所之支係因車禍所致。至同仁堂診所部分，該院此函覆無此病患之就診資
          料，有同仁堂中醫診所函文在卷可憑，此外，原告甲○○復未能舉證證明
          至同仁堂中醫診所就診支出之費用係因車禍所致，其請求此部分醫療費用
          七百二十元，即不足採。
        (4)綜上，原告得請求醫療費用二萬六千二百四十一元。
      2.眼鏡部分：
        原告主張因被告之侵權行為造成被告顱骨變形，重配眼鏡及鏡片共計四千二
        百元，並提出發票影本一份為證。被告對重配眼鏡支出四千二百元，並不爭
        執，惟辯稱本件為刑事附帶民事訴訟，原告甲○○所得請求者，限於因傷害
        所造成之身體殘障為限，不包括財物損失等語。查被告固因傷害原告甲○○
        之身體，為刑事庭判決有罪，就眼鏡毀損重配之財產損失，固非屬被告過失
        傷害所生之損失，而得於刑事訴訟程序附帶提起；然刑事庭已將此刑事附帶
        民事案件移由民事庭審理，然按附帶民事訴訟經移送或發回、發交於民事庭
        ，應適用民事訴訟法，刑事訴訟法第四百九十條但書定有明文。原告甲○○
        就此部分之請求已繳納裁判費，且被告對原告甲○○眼鏡之損壞，且因顱骨
        變形，須重配眼鏡及鏡片支出四千二百元等情，亦不爭執，自堪信為真實，
        故原告甲○○主張配鏡支出四千二百元，為有理由。
      3.看護費部分：
        原告甲○○主張其住院開刀共計十二日，需由他人看護，惟因家境非為富裕
        而分別由父、母、妹、姐分別請假照顧，按原告雖無支付此筆費用，只係因
        看護者為原告之近親而免除原告支付此筆款項，然不能因由近親看護而嘉惠
        被告，因此以看護工一日（不含夜間）二千五百元計算，十二日共三萬元，
        因此請求三萬元，並提出台大醫院病患僱用陪病傭工須知影本一份為證。被
        告則辯稱原告甲○○手術完成後，被告前往探視，發現原告得自由活動，無
        聘請看護之必要，原告之親屬本於親情看視，不得因此認定原告有看護費之
        損失等語。然查，原告甲○○車禍後，自八十八年十月二十九日入急診手術
        ，至八十八年十一月九日出院，共計住院十日，有國立台灣大學醫學院附設
        醫院九十年九月二十六日（九十）校附醫祕字第二四三五八號函可憑，再依
        國立台灣大學醫學院附設醫院八十九年五月十日診斷書所載「病人八十八年
        十一月二十九日急診就醫，當時意識不清，電腦斷層顯示硬腦上血腫，於當
        日急診手術，八十八年十一月九日出院，出院後從八十八年十一月十日至八
        十九年五月十日復診門診追蹤，目前仍有無法集中精神，記憶力差，頭暈，
        顱骨變形等腦傷後遺症」等語，原告甲○○急診送醫時，既已意識不清，且
        因硬腦膜上血腫，而緊急手術，且至八十九年五月十日門診時，猶有腦傷後
        遺症，顯見其當時受傷之嚴重，衡情其住院期間須有人在旁看護，被告辯稱
        其至醫院探視原告甲○○時，甲○○已可自由活動，並無無法自主行動之情
        ，不足採信。再原告甲○○固係由父、母、妹、姐分別請假照顧，然因親屬
        受傷，而由親屬代為照顧被害人之起居，固係基於親情，但親屬間看護所付
        出之勞力，並非不能評價為金錢，僅係因兩者身分關係密切而免除支付之義
        務，惟此種親屬基於身分關係之恩惠，自不加惠於加害人，應衡量比照僱用
        職業看護之情形，認被害人受有相當親屬看護之損害，得向加害人請求賠償
        。被告辯稱原告之親屬本於親情看視，不得因此認定原告有看護費之損失等
        語，尚不足採。再查，卷附被告亦不爭執之台大醫院病患僱用陪病僱工須知
        ，全日班看護費用為二千元，十日之看護費用為二萬元，故原告甲○○請求
        看護費二萬元，為有理由，逾此部分，則為無理由。
    (二)工作收入減少部分：
      原告甲○○主張因此次車禍後遺症，造成其目前仍無法再利用其建築專長，再
      於建築事務所工作，按原告自案發至今已十個月，至今皆無法工作，因此請求
      十個月工作損失；其原本之薪資為四萬八千五百七十五元，因此請求四十八萬
      五千七百五十元，並提出所得稅扣繳憑單影本一份為證。被告則辯稱原告甲○○正準備考試，自無所謂因傷不能工作而有工作損失之可能，且其扣繳憑單含
      年終獎金等語。查原告甲○○於車禍發生當時，因準備考試而無工作，此為兩
      造所不爭執，然失業者，雖現無職業，如其身體健康正常，則有另謀職業之機
      會，若因傷不能工作，自可請求喪失或減少勞動能力之損害賠償，此時應斟酌
      被害人健康、歲數、學歷、經歷及之前職業、收入以評定其損害。故原告甲○○雖因準備考試而未工作，依其建築專業經歷，隨時有另謀職業之機會，現因
      傷不能工作，自可請求此段時間之損害賠償。次查，原告甲○○主張其薪資四
      萬八千五百七十五元，業據其提出八十八年一月至五月之所得稅扣繳憑單為證
      ，自堪信為真實。雖被告辯稱其中包含年終獎金，惟未舉證證明之，尚不足採
      」。則原告自受傷後十個月未能工作，共計受有四十八萬五千七百五十元之損
      害，原告甲○○請求被告賠償，為有理由。
    (三)減少勞動能力部分：
      原告甲○○主張其因本次事件，造成其有頭暈、無法集中精神及顱骨變形等腦
      傷後遺症，尤其是頭暈、頭痛部分，依勞工保險殘廢給付標準表，「頭痛」之
      障礙等級之審定：頭痛之發見機率甚多，因頭外傷或各種中毒之後遺存主要頭
      痛如次：(1)於挫傷、創傷後部位之疼痛審定標準依左列規定：ａ. 通常之勞動
      無礙，但有時發作即有礙勞動者：適用第十三級。而依各殘廢等級喪失或減少
      勞動能力比率表以觀：第十三級殘廢者，減少勞動能力二三．○七％，則原告
      減少勞動能力之年損害額為48,575×12  ×23.07%=134,475現原告為三十二歲
      ，計算其至六十歲之減少勞動能力損害共計134,475×17.2211=2,315,807故原
      告請求減少勞動能力共計二百三十一萬五千八百零七元。被告則否認原告有任
      何減少勞動能力之情事。經查，原告依其頭暈、無法集中精神及顱骨變形等腦
      傷後遺症，固主張為符合勞保殘障給付第十三條之殘廢等級，減少勞動力百分
      之二二點零七，惟經本院函國立台灣大學醫學院附設醫院，該院函覆依原告甲○○身體之狀況，並未達到所謂殘障之程度，有該院九十年九月二十六日（九
      十）校附醫祕字第二四三五八號函在卷可憑，此外，原告甲○○復能舉證證明
      其勞動能力確已減少百分之二三點零七，是其主張減少勞動能加，受有二百三
      十一萬五千八百零七元減少勞動能力之損害，尚難信為真實。
    (四)精神慰撫金部分：
      原告甲○○主張其係於八十年畢業於國立成功大學建築系，其於在校期間成績
      優異，並於畢業後考上國立成功大學建築研究所，經數年之苦讀於八十四年取
      得碩士學位，可謂前途似錦，因被告之疏忽，造成其顱骨骨折，硬腦膜上血腫
      之傷害，經手術後仍有頭暈、無法集中精神、記憶力差、顱骨變形等腦傷後遺
      症。原告至今除仍有前述之腦傷後遺症外，亦因本次事件造成其精神上有易於
      焦慮之狀態，必須接受精神科醫師之治療，且原告正甲○○值適婚年齡，其顱
      骨變形，因醫師建議，手術整型之複雜性較高，亦有一定之危險性，故顱骨變
      形將跟隨原告終身，如此之容貌上之缺失，如何讓原告釋懷？爰原告甲○○請
      求二百萬元之非財產上損失。被告辯稱其甫出社會，家境亦非富裕，若加諸被
      告龐大之慰撫金，亦有礙被告未來生涯發展，間接加諸社會之負擔，對其個人
      與社會均屬不利，原告請求新台幣二百萬元，顯屬過鉅等語。經查，原告甲○○係國立成功大學築研究碩士，此為碩士學位證書影本在卷可憑，而其因被告
      侵權行為，受有顱骨骨折、硬腦膜上血腫之傷害，送院急診時，已意識不清，
      且因情況危急而緊急手術，術後遺有無法集中精神，記憶力差，頭暈及顱骨變
      形之後遺症，原告甲○○為五十七年次，正值適婚年齡，其顱骨變形等外貌之
      改變，對其人際關係衡有影響，經審酌原告甲○○因車禍受傷，精神上確相當
      之痛苦，認原告甲○○請求精神慰撫金二百萬元為相當。
    (五)綜上，原告甲○○因被告之侵權行為受損害，得向被告請求損害賠償二百五十
      三萬六千一百九十一元。
五、又被告辯稱車禍發生之原因，實係因原告未遵守交通規則闖越行人穿越道所致，
    被告自無過失，縱被告有過失，被告之過失程度亦顯低於原告，被告自得依法主
    張過失相抵，請求減輕或免除賠償金額。然查，系爭車禍之發生係因被告過失而
    發生，已如前述，其辯稱無過失等語，已無足取。再按損害之發生或擴大，被害
    人與有過失者，法院得減輕賠金額，或免除之，民法第二百十七條第一項固定有
    明文，然肇事當時，因無積極證據證明被告未遵守號誌行進，故無從認定被告有
    未遵號誌行進之過失；然雖無證明證明被告未遵守號誌，亦非即能證明原告必違
    反號誌指示穿馬路；況依道路交通安全規則第一百零三條規定，行人在行人穿越
    道上有優先通過之權，如被告行近行人穿越道前，確實作到減速慢行，於行人穿
    越時，確實暫停讓行人通過，當不致發生系爭車禍，故系爭車禍全係因被告之過
    失所致，被告辯稱原告甲○○與有過失等語，尚不足採。
六、另原告丙○○、乙○○○主張因甲○○發生車禍，造成精神上嚴重之痛苦，且案
    發送醫急救時，醫師告知有生命上之危險，甚而發出病危通知時，原告丙○○、
    乙○○○幾乎陷入崩潰之狀態，蓋被告害人乃原告丙○○、乙○○○之獨子，現
    又擔心甲○○之腦傷後遺症及其精神上之焦慮何時得以痊癒，試想原告丙○○、
    乙○○○身為父母，心中之煩憂，實非足言表，如此無期限之中心壓力，其痛苦
    可想而知，爰依民法第一百九十五條第三項之規定各請求精神上損害賠償五十萬
    元等語。按八十九年五月五日施行之民法第一百九十五條第三項規定「前二項規
    定，於不法侵害他人基於父、母、子、女或配偶關係之身分法益而情節重大者，
    準用之」，而此規定依民法債編施行法第九條之規定，於修正實施前，亦適用之
    。所謂不法侵害他人基於父、母、子、女或配偶關係之身分法益，如父、母因未
    成年子、女被人誘姦，其監護權被侵害；或配偶之一方與第三人通姦，他方之身
    分法益被侵害等情形是。至被害人之父、母、子、女就被害人所受身體、健康、
    名譽、自由、信用、隱私、貞操或其他人格法益之損害，自無侵害其父、母、子
    、女何身分法益，則不得請求非財產上損害。是縱原告甲○○因被告之侵權行為
    受有身體之損害，然其父丙○○、其母乙○○○並無何身分法益受有侵害，其主
    張依民法第一百九十五條第三項請求非財產損害賠償各五十萬元，即屬無據。
七、綜上所陳，原告甲○○基於侵權行為之法律關係，請求被告給付二百五十三萬六
    千一百九十一元，為可採信，其餘之請求為不足採。再民法第二百十三條第二項
    所謂因回復原狀而應給付金錢者，例如所侵害者為金錢，則應返還金錢，如所侵
    害者為取得利益之物，則於返還原物外，更應給付金錢抵償其所得利益，始克回
    復原狀。是我民法第一百九十三條、第一百九十五條第一項前段明定身體健康之
    傷害，應為金錢賠償，此即民法第二百十三條第一項所謂法律另有規定，自無適
    用同條第二項之規定，自損害發生時起加給利息，是被告仍應自受催告，即收受
    起訴狀繕本之翌日起，對原告甲○○始負遲延責任，故原告甲○○請求自車禍發
    生時即八十八年十月三十日起算遲延利息，尚乏依據。從而，原告甲○○依侵權
    行為之法律關係，請求被告給付二百五十三萬六千一百九十一元，及自起訴狀繕
    本送達翌日即九十年五月三十一日起至清償日止，按週年利率百分之五計算之利
    息，為有理由，應予准許。原告甲○○逾此部分之請求及原告丙○○、乙○○○
    之請求，則為無理由，應予駁回。
八、兩造陳明願供擔保，聲請宣告假執行或免為假執行，就原告甲○○勝訴部分，經
    核並無不合，爰各酌定相當之擔保金額，一併准許之。至原告敗訴部分，其假執
    行之聲請，即失所附麗，應併予駁回。
九、結論：原告之訴為一部分有理由，一部分無理由，依民事訴訟法七十九條但書、
　　第八十五條第一項前段、第三百九十條第二項、第三百九十二條，判決如主文。
中　　　華　　　民　　　國　　九十一　　年　　　三　　　月　　二十九　　日
                              民事第三庭法      官　吳青蓉
附表：
　　醫院名稱                  　日期　　收據金額　　診斷證明費用
1.國立台灣大學醫學院附設醫院　  11.9.  21,475        500
2.國立台灣大學醫學院附設醫院    11.10.     240
3.國立台灣大學醫學院附設醫院    11.17.     240
4.國立台灣大學醫學院附設醫院    11.     200
5.國立台灣大學醫學院附設醫院    12.8.     260
6.國立台灣大學醫學院附設醫院    11.     200
7.國立台灣大學醫學院附設醫院    11.9.     100
8.國立台灣大學醫學院附設醫院    1.     200
9.國立台灣大學醫學院附設醫院    3.15.     600        600
10.國立台灣大學醫學院附設醫院    3.15.     774
11.國立台灣大學醫學院附設醫院    3.     220
12.國立台灣大學醫學院附設醫院    3.     220
13.國立台灣大學醫學院附設醫院    3.   1,560      1,560
14.國立台灣大學醫學院附設醫院    4.11.     200
15.國立台灣大學醫學院附設醫院    4.12.     260
16.國立台灣大學醫學院附設醫院    5.10.     460        200
17.國立台灣大學醫學院附設醫院    5.     300
18.國立台灣大學醫學院附設醫院    6.     260
19.國立台灣大學醫學院附設醫院    7.7.     200
20.國立台灣大學醫學院附設醫院    7.14.     442        200
西園醫院                      3.14.     150
西園醫院                      1.     150
西園醫院                      1.      20
西園醫院                      1.      20
西園醫院                      1.     200
西園醫院                      3.14.     100        100
─────────────────────────────
                                總計    29,051      3,160
                                扣除診斷證明書費用後之金額為25,891
右為正本係照原本作成
如對本判決上訴，須於判決送達後廿日內向本院提出上訴狀
中　　　華　　　民　　　國　　九十一　　年　　　四　　　月　　　一　　　日
　　　　　　　　　　　　　　　　　　　　法院書記官　吳芳玉
